【裁判字號】    95,簡上,398
【裁判日期】    950809
【裁判案由】    背信等
【裁判全文】
臺灣板橋地方法院刑事判決             95年度簡上字第398號
上  訴  人
即  被  告  甲○○
上列上訴人即被告因背信等案件，不服本院95年度簡字第2588號
中華民國95年5 月10日第一審判決（聲請簡易判決處刑案號：95
年度偵字第6628號），提起上訴，本院管轄之第二審合議庭判決
如下：
    主  文
上訴駁回。
    事  實
一、甲○○係「英屬維京群島商群體國際股份有限公司臺灣分公
    司」（下稱群體公司）之業務代表，負責與大臺北地區之影
    音出租業者，就群體公司所發行之霹靂布袋戲系列光碟處理
    簽約、供片事宜，為受群體公司委任處理事務之人，亦為從
    事業務之人，明知群體公司均要求業務代表提供原版光碟，
    不允許授權客戶自行重製，竟基於意圖為第三人不法利益之
    犯意，於民國92年10月間某時，違背其任務，擅自授權位在
    臺北縣土城市○○路○ 段210 號「城市影視」負責人張偉耀
    重製「霹靂布袋戲－霹靂九皇座」第3 集之光碟；又明知霹
    靂布袋戲系列光碟在各地區之簽約價不同，大臺北地區為每
    片新臺幣（下同）15元，宜蘭地區則為每片60元至80元不等
    ，且業務代表不得跨區供片、位在臺北縣樹林市○○路91號
    「東北亞影視」並未訂購光碟，竟承前意圖為第三人不法利
    益之概括犯意，並基於偽造文書之犯意，於93年11月1 日某
    時，在其業務上製作之訂購單上虛偽填載「東北亞影視」以
    每片15元之價格，訂購92集、每集40片、合計3,680 片之霹
    靂布袋戲系列光碟，合計價款55,200元，並持以向群體公司
    提出而行使之，嗣將該等光碟均交給位在宜蘭地區之「百昇
    影視社」負責人林泰禎，以此手法，違背其不得跨區供片之
    任務，均生損害於群體公司之商業利益。
二、案經群體公司訴請臺灣板橋地方法院檢察署檢察官偵查後聲
    請以簡易判決處刑。
    理  由
一、上揭事實，業據被告甲○○於本院審理時認罪不諱，核與告
    訴人群體公司於偵查中所指訴之情節相符，並有被告於94年
    8 月8 日書立之簽呈、於93年11月1 日書立之訂購單各1 紙
    、群體公司92年度發片簽約教育資料、92人宜蘭地區經銷代
    理合約及93年度霹靂布袋戲合約書各1 份附卷可稽，事證甚
    明，被告之犯行堪予認定，應依法論科。
二、被告行為後，刑法於94年2 月2 日修正公布，95年7 月1 日
    施行，而刑法施行法亦於95年6 月14日增訂第1 條之1 。修
    正後刑法第2 條第1 項規定：「行為後法律有變更者，適用
    行為時之法律。但行為後之法律有利於行為人者，適用最有
    利於行為人之法律。」係規範行為後法律變更所生新舊法律
    比較適用之準據法，於新法施行後，應適用修正後刑法第2
    條第1 項之規定，為「從舊從輕」之比較。而拘束人身自由
    之保安處分，亦有罪刑法定原則及法律不溯及既往原則之適
    用，其因法律變更而發生新舊法律之規定不同者，應依修正
    後刑法第1 條、第2 條第1 項定，定其應適用之法律；強制
    工作或強制治療之事由，發生在新法施行前者，新法施行後
    ，適用最有利於行為人之法律。又法律變更之比較適用，比
    較時應就罪刑有關之共犯、未遂犯、想像競合犯、牽連犯、
    連續犯、結合犯，以及累犯加重、自首減輕暨其他法定加減
    （如身分加減）與加減例等一切情形，綜其全部罪刑之結果
    而為比較；且就比較之結果，須為整體之適用，不能割裂分
    別適用各該有利於行為人之法律，此即法律變更之比較適用
    所應遵守之「罪刑綜合比較原則」及「擇用整體性原則」（
    最高法院24年上字第4634號判例、27年上字第2615號判例、
    95年第8 次刑事庭會議決議參照）。經查：
（一）被告行為後，修正後之刑法已刪除第56條關於連續犯之規
      定。而本件被告先後實施背信行為，核係基於概括犯意反
      覆為之（詳下述），依修正前刑法第56條連續犯之規定，
      應各論以一罪，並均加重其刑；而修正後之刑法既已刪除
      連續犯之規定，則所犯上述各罪，應依數罪併罰之規定分
      論併罰。比較新舊法之規定，此部分以被告行為時之舊法
      較有於被告。
（二）被告行為後，修正後之刑法已刪除第55條關於牽連犯之規
      定。而本件被告所犯背信、行使業務登載不實文書罪，二
      者間有方法目的之牽連關係（詳下述），依修正前刑法第
      55條牽連犯之規定，應從一重論以背信罪；而修正後之刑
      法既已刪除牽連犯之規定，則所犯上述二罪，應依數罪併
      罰之規定分論併罰。比較新舊法之規定，此部分以被告行
      為時之舊法較有於被告。
（三）被告行為時，修正前刑法第33條第4 款規定：「拘役：1
      元以上，2 月未滿。但遇有加重時，得加至4 個月。」而
      被告行為後，刑法第33條第4 款已修正為：「拘役：1 日
      以上，60日未滿。但遇有加重時，得加至1 百20日。」惟
      僅係文字用語之修改而已，非屬法律之變更，此部分尚無
      新舊法比較適用之問題。
（四）被告行為時，刑法第342 條第1 項之科或併科罰金最高額
      銀元1 千元、刑法第215 條之罰金最高額銀元5 百元，經
      適用罰金罰鍰提高標準條例第1 條前段規定得提高至10倍
      ，再依現行法規所定貨幣單位折算新臺幣條例第2 條規定
      折算後，其最高額為新臺幣3 萬元、1 萬5 千元。而被告
      行為後，刑法施行法增訂第1 條之1 規定：「中華民國94
      年1 月7 日刑法修正施行後，刑法分則編所定罰金之貨幣
      單位為新臺幣（第1 項）。94年1 月7 日刑法修正時，刑
      法分則編未修正之條文定有罰金者，自94年1 月7 日刑法
      修正施行後，就其所定數額提高為30倍。但72年6 月26日
      至94年1 月7 日新增或修正之條文，就其所定數額提高為
      3 倍（第2 項）。」依上開規定，刑法第342 條第1 項之
      科或併科罰金、刑法第215 條之罰金最高額，同為新臺幣
      3 萬元、1 萬5 千元。比較適用新舊法，此部分結果並無
      不同。
（五）被告行為時，關於罰金之最低額，修正前刑法第33條第5
      款規定：「罰金：1 元以上。」經適用罰金罰鍰提高標準
      條例第1 條前段規定得提高至10倍，再依現行法規所定貨
      幣單位折算新臺幣條例第2 條規定折算後，其數額為新臺
      幣30元以上（1 ×10×3 ＝30）。而被告行為後，刑法第
      33條第5 款已修正為：「罰金：新臺幣1 千元以上，以百
      元計算之。」經比較新舊法適用結果，此部分以被告行為
      時之舊法較有利於被告。
（六）被告行為時，修正前刑法第41條第1 項前段規定：「犯最
      重本刑為5 年以下有期徒刑以下之刑之罪，而受6 個月以
      下有期徒刑或拘役之宣告，因身體、教育、職業、家庭之
      關係或其他正當事由，執行顯有困難者，得以1 元以上3
      元以下折算1 日，易科罰金。」又依當時仍適用之罰金罰
      鍰提高標準條例第2 條規定（現已刪除），應就其原定數
      額提高為100 倍折算1 日，再依現行法規所定貨幣單位折
      算新臺幣條例第2 條規定折算後，應以新臺幣300 元以上
      900 元以下折算1 日。而被告行為後，刑法第41條第1 項
      前段已修正為：「犯最重本刑為5 年以下有期徒刑以下之
      刑之罪，而受6 個月以下有期徒刑或拘役之宣告者，得以
      新臺幣1 千元、2 千元或3 千元折算1 日，易科罰金。」
      經比較新舊法適用結果，此部分以被告行為時之舊法有利
      於被告。
（七）綜上全部比較結果，本件情形，顯以舊法規定較有利於被
      告，揆諸上揭說明，應一體適用舊法之規定，合先敘明。
三、核被告所為，係犯刑法第342 條第1 項之背信罪，及同法第
    216 條、第215 條之行使業務登載不實文書罪。其業務登載
    不實後再持以行使，登載不實之低度行為應為行為之高度行
    為所吸收，不另論罪。被告先後二次背信行為，均係利用同
    一職務上之機會所為，損害同一本人之利益，觸犯構成要件
    相同之罪，顯係基於概括犯意反覆而為，為連續犯，應依修
    正前刑法第56條關於連續犯之規定論以一罪，並加重其刑。
    所犯背信、行使業務登載不實文書罪之間，有方法目的之牽
    連關係，為牽連犯，應依修正前刑法第55條關於牽連犯之規
    定從一重論以背信罪。
四、原審以被告罪證明確，而適用刑法第342 條第1 項、第216
    條、第215 條、修正前刑法第56條、第55條、第41條第1 項
    前段，罰金罰鍰提高標準條例第1 條前段、修正前罰金罰鍰
    提高標準條例第2 條，並審酌被告之行為肇致告訴人群體公
    司受有損害，行為可訾，兼衡其犯罪動機、目的、手段、素
    行、智識程度及犯罪後態度等一切情狀，判處有期徒刑4 月
    ，如易科罰金，以銀元300 元折算1 日，其認事用法均無違
    誤。按新修正刑法第2 條第1 項立法之變更，已將新舊法律
    適用之「從新從輕」原則，改採「從舊從輕」原則，修法前
    以往實務見解，認原判決未及比較適用新舊法時，上訴後，
    雖比較結果以舊法有利於行為人，而原判決別無其他撤銷事
    由，仍應由上級審法院以此為由撤銷改判，惟修正後之規定
    係以適用行為時法為原則，因此原判決雖未及比較適用，然
    上訴後，經比較新舊法，行為後之法律並非較有利於行為人
    ，仍應適用行為時法，則原判決適用行為時法即無不當，自
    不構成撤銷之事由。準此，原審判決固未及比較新舊法，仍
    應予維持。被告提起本件上訴，請求本院從輕量刑，經本院
    審酌上揭情狀，並考量其雖承認犯罪，惟迄今毫無與告訴人
    和解之意願，認原審量刑亦屬適當，並無過重情事。從而，
    本件上訴經核為無理由，應予駁回。
據上論斷，應依刑事訴訟法第455 條之1 第1 項、第3 項、第36
8 條，判決如主文。
本案經檢察官蘇揚旭到庭執行職務。
中    華    民    國    95    年    8     月    9     日
                  刑事第十六法庭  審判長法  官  陳鴻清
                                        法  官  楊明佳
                                        法  官  朱嘉川
以上正本證明與原本無異。
不得上訴。
                                        書記官  林惠齡
中    華    民    國    95    年    8     月    9     日
附錄本案論罪科刑法條全文：
中華民國刑法第342 條：
為他人處理事務，意圖為自己或第三人不法之利益，或損害本人
之利益，而為違背其任務之行為，致生損害於本人之財產或其他
利益者，處5 年以下有期徒刑、拘役或科或併科1 千元以下罰金
。
前項之未遂犯罰之。
中華民國刑法第216 條：
行使第210 條至第215 條之文書者，依偽造、變造文書或登載不
實事項或使登載不實事項之規定處斷。
中華民國刑法第215 條：
從事業務之人，明知為不實之事項，而登載於其業務上作成之文
書，足以生損害於公眾或他人者，處3 年以下有期徒刑、拘役或
5 百元以下罰金。


司法院資訊處製作；財團法人民間司法改革基金會備份。
